臺灣高雄地方法院刑事判決　　　　　　　96年度訴字第2108號
公　訴　人　臺灣高雄地方法院檢察署檢察官
被　　　告　丙○○
上列被告因違反著作權法案件，經檢察官提起公訴（96年度偵字
第3088號），本院判決如下︰
    主    文
丙○○意圖銷售而擅自以重製於光碟之方法侵害他人之著作財產
權，處有期徒刑壹年，併科罰金新臺幣貳拾萬元，減為有期徒刑
陸月，併科罰金新臺幣拾萬元。有期徒刑如易科罰金，併科罰金
如易服勞役，均以新台幣壹仟元折算壹日。扣案如附表一所示之
重製光碟、附表三所示之物品，均沒收。
    事    實
一、丙○○明知如附表一所示之影片係美商迪士尼企業股份有限
    公司（下稱美商迪士尼公司）、美商華納兄弟娛樂公司、美
    商廿世紀福斯影片股份有限公司、美商環球影片製作有限責
    任合夥、美商哥倫比亞影片股份有限公司、哥倫比亞亞洲影
    片製作公司、美商新線製作股份有限公司、美商米高梅影片
    股份有限公司、美商聯美股份有限公司、美商派拉蒙影片股
    份有限公司、木棉花國際股份有限公司（下稱木棉花公司）
    及普威爾國際股份有限公司（下稱普威爾公司）享有著作財
    產權之視聽著作，未經上開著作權人同意或授權不得重製及
    散布，竟基於非法意圖銷售而擅自重製及散布予不特人以營
    利之犯意，自民國95年7 月上旬某日起，在其位於高雄市鼓
    山區○○○路168 巷11號住處，以該處之家用電腦自網際網
    路下載儲存於其所有之電腦主機之硬碟，或自不知情之姓名
    年籍不詳之友人、影片出租店或其所經營「動畫速動畫出租
    館」等處取得原版光碟片，再將上開影音檔案或光碟片複製
    燒錄成如附表一所示之盜版影音光碟（含電影光碟、卡通動
    畫光碟），並明知附表一所示均為侵害著作財產權之盜版重
    製光碟，仍在上址利用個人電腦主機連接網際網路「雅虎奇
    摩拍賣網站」，以「ilovemimio」會員帳號，在網頁上張貼
    刊登以每部影片售價新臺幣（下同）100 元之價格，販售前
    開盜版光碟片（即移轉所有權）之訊息，而將盜版光碟片出
    售予不特定人，並以其所有之高雄鼓岩郵局帳戶（帳號：00
    000000000000），供購買人匯款之用，迨購買人匯款入上開
    帳戶後，丙○○再將所重製之光碟片以掛號寄予購買人，以
    此方式散布附表一編號258 至422 之侵害著作財產權重製光
    碟，而侵害上開著作品之著作財產權，迄被查獲為止，共販
    賣盜版影音光碟DVD 約2 百多片，獲取不法金額約新台幣（
    下同）2 萬餘元。嗣為警於96年1 月19日14時53分許，持本
    院核發之搜索票，搜索丙○○之前開住處，因而查獲上情，
    並當場扣得如附表一所示之盜版影音光碟1,297 片，被告所
    有如附表三供其重製、散布所用之電腦主機（內建燒錄器2
    個）1 台、1 對1 燒錄器8 台、CD盒21個、光碟棉套1 批、
    託運單4 張、信封21張、牛皮信封44張、空白光碟（DVD-R
    ）79片、空白光碟（CD-R）21片。
二、案經財團法人電影及錄影著作保護基金會、木棉花公司及普
    威爾公司訴由內政部警政署保安第二總隊第一大隊第三中隊
    移送臺灣高雄地方法院檢察署檢察官偵查起訴。
    理    由
壹、證據能力部分：
一、就卷附之(1)保二總隊第二大隊第三中隊（下稱保智大隊）搜
    索扣押筆錄2 份（對丙○○高雄市○○○路168 巷11號、自
    強三路3 號23樓之5 二處）、扣押物品收據及目錄表各1 份
    、行政院新聞局錄影節目審查合格證、普威爾公司營利事業
    登記證各1 份等書面資料，係上開警察、新聞、工商登記等
    機關從事案件偵查犯罪、著作品節目審查、營利事業登記之
    公務員，於職務上所須製作之書面資料；以及(2)告訴人著作
    品之原產地證明及鑑識報告、電影及錄影著作保護基金會鑑
    識報告及鑑識DVD 、VCD 目錄，係上開公司、基金會通常業
    務上所需製作之紀錄、報告及證明等書面資料，各核屬刑事
    訴訟法第159 條之4 第1 款、第2 款所定之紀錄文書、證明
    文書，且公訴人、被告均無舉出有何「顯有不可信之情況」
    ，認均具有證據能力。
二、再就卷附之告訴代理人丁○○、甲○○、戊○○於警詢之陳
    述，以及保智大隊查扣清單2 份（普威爾、木棉花公司）、
    雅虎奇摩拍賣網站拍賣資料、被告高雄市鼓岩郵局帳戶存摺
    及內頁（局號0000000 、帳號0000000） 、96年1 月19日扣
    押物品清單各1 份、現場照片14紙等書面資料之證據能力，
    公訴人、被告於本院審理時，均表示無意見等語（參本院卷
    第24、60頁），本院審酌上開言詞、書面陳述資料作成時非
    出於偽造、變造之情事，且亦無受到不法訊問或不當之情形
    ，認為適當，依同法第159 條之5 第2 項規定，認得為本案
    審酌之證據。
貳、實體方面：
一、上開事實，業據被告於警詢、檢察官偵訊及本院審理時坦承
    不諱，核與告訴代理人丁○○、甲○○、戊○○於警詢之指
    述，證人丁○○、郭鴻文於本院具結證述相符，參核屬實，
    並有保智大隊搜索扣押筆錄2 份、查扣清單2 份、扣押物品
    收據及目錄表、扣押物品清單各1 份、現場照片14紙在卷可
    稽，且有雅虎奇摩拍賣網站拍賣資料、被告高雄市鼓岩郵局
    帳戶存摺及內頁、行政院新聞局錄影節目審查合格證、普威
    爾公司營利事業登記證、告訴人著作品原產地證明及鑑識報
    告、電影及錄影著作保護基金會鑑識報告及鑑識DVD 、VC D
    目錄各1 份在卷足參，及附表一、三所示數量之盜版光碟（
    含DVD 、VCD） 、供重製、散布之物品扣案可資佐證。
二、再被告雖於審理時辯稱：伊雖有重製附表一之盜版光碟，但
    僅販賣編號283 、395 之盜版光碟予普威爾公司代理人丁○○，沒有刊登、散布、販賣其他編號258 至422 之重製光碟
    ，卷內郵局帳戶並非伊販賣給客戶匯款專用，伊另外有做租
    片業務使用等語，惟查：
  (一)被告於警詢供承：扣案物品是伊所有，有些自用，有些於網
    路拍賣使用；伊燒錄光碟成本1 片30元，伊是以每片100 元
    價格售出；伊自95年7 月份開始販賣，賣出約200 多片，獲
    利約2 萬元等語明確（參警卷第4 頁），且參諸被告於本院
    審理中坦承：伊確實有在網路上販賣起訴書附表一編號258
    至422 號電腦卡通動畫DVD ，總共販賣盜版光碟約得2 萬多
    元等語明確（參本院卷第38、93頁），參核相符。
  (二)再丁○○於本院具結證稱：附表一編號283 、395 號各3 片
    ，伊是以600 元代價向被告訂購取得等語明確（參本院卷11
    1 頁反面），該6 片共600 元，與被告自白約200 多片、共
    2 萬餘元等語悉相符合；參諸被告高雄鼓岩郵局存摺內頁於
    上開期間內（95年7 月中旬至96年4 月19日止），顯示有
    100 元、數百元至2 、3 千元不等金額往來明細資料甚明（
    參警卷第175 至182 頁），對於被告上開自白，實堪佐證，
    顯非被告所稱租片以30、50、60元零頭所能掩飾。是被告除
    坦承散布附表一編號283 、395 外，否認散布其他編號258
    至422 盜版光碟云云，核屬事後飾卸之詞，不足採信。
  (三)綜上所述，被告有意圖銷售而擅自以重製於光碟之方法侵害
    他人之著作財產權、明知係侵害著作財產權之重製光碟而散
    布之犯行，事證明確，應予依法論科。
三、按刑事法若干犯罪行為態樣，本質上原具有反覆、延續實行
    之特徵，立法時既予特別歸類，定為犯罪構成要件之行為要
    素，則行為人基於概括之犯意，在密切接近之一定時、地持
    續實行之複數行為，倘依社會通念，於客觀上認為符合一個
    反覆、延續性之行為觀念者，於刑法評價上，即應僅成立一
    罪，俾免有重複評價、刑度超過罪責與不法內涵之疑慮，學
    理上所稱「集合犯」之職業性、營業性或收集性等具有重複
    特質之犯罪均屬之，例如經營、從事業務、收集、販賣、製
    造、散布等行為概念者是，最高法院95年度臺上字第1079號
    判決意旨可資參照。本件被告丙○○多次意圖銷售而擅自以
    重製於光碟之方法侵害他人之著作財產權，暨明知係侵害著
    作財產權之重製光碟，而自95年7 月中旬某日起至96年1 月
    19日查獲止，擅自以販賣即移轉所有權之方法而散布之行為
    ，係在密集期間內以相同之方式持續進行，未曾間斷，即具
    有反覆、延續實行之特徵，從而在行為概念上，仍應評價認
    係包括一罪之集合犯。
四、核被告丙○○所為，係犯著作權法第91條第3 項、第2 項之
    意圖銷售而擅自以重製於光碟之方法侵害他人之著作財產權
    罪。被告明知係侵害著作財產權之重製光碟意圖散布而於網
    路公開陳列、持有之低度行為，為其散布之高度行為所吸收
    ；而被告擅自以重製於光碟之方法侵害他人之著作財產權之
    低度行為，為其意圖銷售而擅自以重製於光碟之方法侵害他
    人之著作財產權之高度行為所吸收，均不另論罪。再被告重
    製後進而散布，其所犯著作權法第91條之1 第3 項、第2 項
    之明知係侵害著作財產權之光碟重製物而散布之低度行為，
    為其犯同法第91條第3 項、第2 項之意圖銷售而違法重製侵
    害他人著作財產權光碟之高度行為所吸收，亦不另論罪。被
    告在上開密集期間內以相同之方式持續意圖銷售，而擅自以
    重製於光碟之方法侵害他人之著作財產權，應僅論以著作權
    法第91條第3 項、第2 項之實質上一罪。爰審酌被告不知尊
    重他人智慧結晶，以上開方式重製、散布盜版光碟，所為並
    無足取，參以所重製、散布盜版光碟片甚鉅、期間非短，然
    念其犯後坦承部分犯行，態度尚可，且已與告訴人木棉花、
    普威爾公司達成和解，給付部分賠償，對其他被害人則尚未
    和解等一切情狀，量處如主文所示之刑。又本件被告上開犯
    罪時間，係在中華民國九十六年罪犯減刑條例所定基準日96
    年4 月24日以前，符合該條例減刑之條件，應予減刑二分之
    一，如主文所示，並參酌被告犯罪情節、警詢家境勉持等情
    ，諭知易科罰金、易服勞役之折算標準，均以新台幣1 千元
    折算1 日，以資懲儆。
五、扣案如附表一之盜版光碟1,297 片，及附表三之電腦主機（
    內建燒錄器2 台）1 台、1 對1 燒錄器8 台、CD盒21個，均
    係被告犯著作權法第91條第3 項之罪所得、所用之物，業據
    被告於警詢、供承在卷，依著作權法第98條之規定，不以屬
    於犯人即被告所有為限，應諭知均沒收。而附表三之光碟棉
    套1 批、託運單4 張、信封21張、牛皮信封44張、空白光碟
    （DVD- R）79片、空白光碟（CD-R）21片，係被告所有，供
    其重製、散布重製光碟犯罪預備之物，業據被告供承在卷，
    依刑法第38條第1 項第2 款規定，併宣告均沒收。
六、至檢察官起訴意旨認被告於事實欄所示之時地，除銷售散布
    附表一編號258 至422 之盜版光碟外，尚包括編號1 至257
    之侵害著作財產權重製光碟，因認被告此部分仍涉犯著作權
    法第91條之1 第3 項、第2 項之罪等語。經查：
  (一)訊據被告就其於網路上刊登銷售散布附表一編號258 至422
    號，並已售出其中編號283 、395 之重製光碟等情，並不爭
    執，惟否認就附表一編號1 至257 之盜版光碟有刊登、散布
    之犯行，辯稱：伊一開始燒錄重製，並不是要販賣，只是在
    家裡看而已，後來店裡生意不好，才上網販賣、編號1 至25
    7 號之重製光碟，伊沒有上網刊登、販賣、散布等語。起訴
    意旨認被告有此部分散布之犯行，無非以被告於警詢、偵查
    中之自白，告訴代理人之指訴，雅虎奇摩拍賣網站之拍賣資
    料及被告上開郵局存摺等資料，資為論據。
  (二)惟查：(1)被告於警詢僅自白：扣案物品是伊所有，有些自用
    ，有些於網路拍賣使用等語，已如上述，與其上開所辯意旨
    並無矛盾。(2)普威爾公司告訴代理人丁○○於本院陳稱、具
    結證稱：附表一編號283 、395 號各3 片，是伊以600 元代
    價，經由網路向被告訂購取得之盜版光碟；對於被告上開辯
    解並不爭執等語（參本院卷第90、111 反面、112 頁），並
    未能證明被告另有上網散布、販賣附表一編號1 至257 號盜
    版光碟之事實；且參諸美商迪士尼公司告訴代理人張家禮於
    本院陳稱：上開編號1 至257 之盜版光碟都是電影片，此部
    分沒有販賣成交紀錄，且被告之前刊登販賣資料目前已無法
    提出，伊等沒有證據證明被告有刊登、販賣，此部分伊公司
    僅追究被告重製部分罪責等語明確（參本院卷第91頁），印
    證相符；(3)警、偵卷內並無被告於奇摩網站刊登散布附表一
    編號1 至257 盜版光碟資料，且被告高雄鼓岩郵局存摺內頁
    亦查無此部分匯款資料可供查證；(4)另告訴代理人甲○○、
    戊○○警詢所述，均僅針對被告擅自重製附表一盜版光碟犯
    行而發，並未明確指證被告有此部分散布之犯行，有各該警
    詢筆錄在卷足參。
  (三)綜上所述，本件堪認公訴人以被告此部分涉犯上開罪嫌，所
    憑證據，尚未達通常一般人均不致有所懷疑，而得以確信其
    確有上開犯罪之程度，罪證即有不足，自難為此認定。復查
    無其他積極證據足認被告有何此部分指訴之犯行，是被告本
    件除上開論罪部分外，此部分尚不能證明被告犯罪，惟檢察
    官起訴意旨，亦認被告此部分散布之犯行，與其等上開意圖
    銷售而重製附表一全部並散布附表一編號258 至422 之盜版
    光碟經本院論罪部分（犯著作權法第91條第3 項、第2 項之
    罪）間，有集合犯之實質上一罪關係，爰不另為無罪之諭知
    。
據上論斷，應依刑事訴訟法第299 條第1 項前段，著作權法第91
條第3 項、第2 項、第98條，刑法第11條、第41條第1 項前段、
第42條第2 項、第38條第1 項第2 款，中華民國九十六年罪犯減
刑條例第2 條第1 項第3 款、第7 條、第9 條，判決如主文。
本案經檢察官乙○○到庭執行職務。
中　　華　　民　　國　　96　　年　　10　　月　　1 　　日
                  刑事第三庭  審判長法　官  蔡國卿
                                    法  官  何佩陵
                                    法  官  李昆南
以上正本證明與原本無異。
如不服本判決，應於送達後10日內附具理由向本院提出上訴狀。
中　　華　　民　　國　　96　　年　　10　　月　　1 　　日
                                    書記官  黃美玲
附表一、二（如附件）
附表三：扣案之電腦主機（內建燒錄器2 個）1 台、1 對1 燒錄
        器8 台、CD盒21個、光碟棉套1 批、託運單4 張、信封
        21張、牛皮信封44張、空白光碟（DVD-R）79 片、空白
        光碟（CD-R）21片。
附錄本判決論罪之法條全文
著作權法第91條：
擅自以重製之方法侵害他人之著作財產權者，處3 年以下有期徒
刑、拘役，或科或併科新臺幣75萬元以下罰金。
意圖銷售或出租而擅自以重製之方法侵害他人之著作財產權者，
處6 月以上5 年以下有期徒刑，得併科新臺幣20萬元以上200 萬
元以下罰金。
以重製於光碟之方法犯前項之罪者，處6 月以上5 年以下有期徒
刑，得併科新臺幣50萬元以上500 萬元以下罰金。
著作僅供個人參考或合理使用者，不構成著作權侵害。
著作權法第91條之1
擅自以移轉所有權之方法散布著作原件或其重製物而侵害他人之
著作財產權者，處3 年以下有期徒刑、拘役，或科或併科新臺幣
50萬元以下罰金。
明知係侵害著作財產權之重製物而散布或意圖散布而公開陳列或
持有者，處3 年以下有期徒刑，得併科新臺幣7 萬元以上75萬元
以下罰金。
犯前項之罪，其重製物為光碟者，處6 月以上3 年以下有期徒刑
，得併科新臺幣20萬元以上200 萬元以下罰金。但違反第87條第
4 款規定輸入之光碟，不在此限。
犯前二項之罪，經供出其物品來源，因而破獲者，得減輕其刑。
